臺灣臺北地方法院刑事判決　　　　　　　100年度訴字第409號
公　訴　人　臺灣臺北地方法院檢察署檢察官
被　　　告　陳文瑜
上列被告因偽造文書等案件，經檢察官提起公訴（99年度偵字第
24877 號），及移送併辦（臺灣板橋地方法院檢察署100 年度偵
字第11199 號），被告於本院準備程序進行中，就被訴事實為有
罪之陳述，經本院告知簡式審判程序意旨，並聽取公訴人及被告
之意見後，本院合議庭裁定依簡式審判程序審理，判決如下：
    主  文
陳文瑜行使偽造私文書，足以生損害於他人，共拾貳罪，均累犯
，各處如附表壹所示之有期徒刑，如易科罰金，均以新臺幣壹仟
元折算壹日，各沒收如附表壹所示偽造之署押。應執行有期徒刑
貳年，如易科罰金，以新臺幣壹仟元折算壹日，如附表壹所示偽
造之署押沒收。
    事  實
一、陳文瑜前因犯違反職役職責軍法之罪，經國防部北部地方軍
    事法院以95年度訴字第297 號判決判處有期徒刑1 年確定，
    後經依法減刑而於民國96年7 月16日執行完畢（構成累犯）
    ；仍不知悔改，於97年間因一時貪念，明知其冒用朋友洪碧
    鴻名義向銀行申辦信用卡使用無意如數清償信用卡債務，竟
    意圖為自己不法之所有，基於行使偽造私文書以詐欺取財之
    犯意，未經洪碧鴻之同意及授權，於97年8 月25日，前往臺
    北市○○區○○路17號之永豐商業銀行城中分行（下稱永豐
    銀行），冒洪碧鴻之名義，在該行信用卡申請書正卡申請人
    欄、利費率與共同行銷確認欄上偽簽其名而偽造該等私文書
    ，並檢附洪碧鴻因加入直銷而交付之身分證、健保卡及郵局
    存摺等影本證明文件，臨櫃交由不知情之某行員向永豐銀行
    申辦信用卡而行使上開偽造之申請書私文書，致使該銀行陷
    於錯誤，誤信申請人為洪碧鴻本人且有還款意願，因此核發
    信用卡乙張（卡號詳如附表貳所示），並於同年月28日郵寄
    至陳文瑜填載之臺北縣永和市（即新北市永和區○○○路37
    3 巷21號4 樓租屋處地址，由陳文瑜在簽收回執（未扣案，
    已逾保存期限滅失）上偽簽洪碧鴻之署名而收受之，因而詐
    得該信用卡，陳文瑜又在該信用卡背面偽簽「EVANYO」之名
    ，對外足以作為信用卡名義人洪碧鴻有權簽署該英文姓名表
    彰身分使用該信用卡之辨識及證明而偽造該私文書（卡片已
    剪斷毀棄滅失），均足生損害於洪碧鴻及永豐銀行核卡之正
    確性；陳文瑜詐得該信用卡後，隨即意圖為自己不法之所有
    ，各基於行使偽造私文書以詐欺取財之盜刷犯意，自附表貳
    所示之97年8 月29日起至同年9 月4 日止，先後冒用洪碧鴻
    名義，持上開信用卡前往附表貳所載位於臺北市之各該特約
    商店，由陳文瑜在各該簽帳單（均已逾保存期限滅失）上偽
    簽上開卡背之英文名字，再接續（附表貳編號7 、8 ）或分
    別持交各該特約商店而行使該等偽造之信用卡簽帳單及信用
    卡背面之偽造私文書，詐使各該特約商店、發卡銀行陷於錯
    誤，因而交付陳文瑜所購買之物致其詐欺得手（金額總計新
    臺幣--下同--51,772元），均足生損害於洪碧鴻、各該特約
    商店及永豐銀行管理刷卡消費資料之正確性。嗣因陳文瑜陸
    續積欠上開卡債未還，永豐銀行催繳未果，依法對持卡名義
    人洪碧鴻進行強制扣薪，洪碧鴻方知此事而報警究辦，始知
    上情。
二、案經洪碧鴻訴由臺北市政府警察局松山分局報請臺灣臺北地
    方法院檢察署檢察官偵查起訴及移送併辦。
    理  由
一、程序部分：本件被告陳文瑜所犯係死刑、無期徒刑或最輕本
    刑為3 年以上有期徒刑以外之罪，其於準備程序中就被訴事
    實為有罪之陳述，經本院告知簡式審判程序之旨，並聽取當
    事人意見後，本院合議庭依刑事訴訟法第273 條之1 第1 項
    規定裁定由受命法官獨任進行簡式審判程序，合先敘明。
二、上開事實，業據被告於本院100 年4 月25日之準備程序及10
    0 年6 月13日之準備及審理程序中坦承不諱，核與證人洪碧
    鴻之指述大致相符，並有附表貳所載信用卡申請書、永豐銀
    行函覆之消費明細、警製受理各類案件紀錄表及報案三聯單
    等件在卷可稽，堪認被告上開任意性自白核與事實相符而可
    採信，本案事證已臻明確，被告各該犯行均堪以認定，自均
    應依法論科。
三、按在信用卡背面簽名欄簽名，自形式上整體觀察，即足以知
    悉係表示信用卡之簽名者於信用卡有效期限內有權使用該信
    用卡之辨識及證明，並非依習慣或特約表示一定用意之證明
    ，性質上係屬刑法第210 條之私文書；又按簽帳單係持卡人
    所簽署，用以證明所消費之金額，並同意依照信用卡使用規
    定，一經使用或訂購物品，均應按所示之全部金額，付款予
    發卡銀行之文書，屬於持卡人所製作之私文書（最高法院94
    年度台上字第2375號、93年度台上字第3419號及91年度台上
    字第4531號判決意旨參照）。查被告明知其無還款意願，竟
    未經友人洪碧鴻同意及授權，詐以洪碧鴻之名義，偽簽上開
    信用卡申請書私文書再臨櫃遞交申辦如附表貳所示永豐銀行
    之信用卡而行使之，該銀行因而陷於錯誤准予核卡致其詐得
    該信用卡，且被告又持以刷卡購物而行使其於信用卡背面持
    卡人簽名欄偽簽對外足以表示為洪碧鴻之英文姓名之偽造私
    文書，盜刷時亦偽簽該英文姓名而偽造該等簽帳單之私文書
    ，復交予各該特約商店而行使之，以此詐術致令各該特約商
    店、發卡銀行誤信其為洪碧鴻本人而交付等額之財物，致其
    詐欺得手，足以生損害於洪碧鴻、特約商店或發卡銀行核卡
    或管理刷卡消費資料之正確性，是核被告所為，係犯刑法第
    216 條、第210 條行使偽造私文書罪、同法第339 條第1 項
    之詐欺取財罪。被告偽簽洪碧鴻或對外足以表示為洪碧鴻英
    文簽名之各署名，為偽造上開信用卡申請書、信用卡背面及
    簽帳單私文書之部分行為，另各偽造之低度行為應為其後行
    使之高度行為所吸收，均不另論罪，被告於信用卡郵寄簽收
    回執上接續偽簽洪碧鴻之署名，與前揭被吸收之部分為一罪
    關係，亦因而不另論罪。被告偽造信用卡申請書因而詐得該
    信用卡、行使各該偽造之簽帳單及信用卡背面之私文書因而
    分別詐得附表貳所示金額之物，所犯行使偽造私文書罪及詐
    欺取財罪，乃一行為觸犯數罪名，均應各從一重之行使偽造
    私文書罪處斷。又被告行使該偽造之申請書私文書後，又於
    不同時間、地點，持洪碧鴻之上開信用卡，偽以洪碧鴻之名
    義，分別向附表貳所示不同之特約商店刷卡消費，顯係基於
    各別之犯意為之，應予分論併罰，惟其於同日在同一特約商
    店所為多次刷卡行為（即附表貳編號7 、8 ），係以一相同
    冒名盜刷之目的，而於密接時間內犯罪，應認係接續犯，論
    以一罪已足（是被告所犯行使偽造私文書罪，共12罪，詳如
    附表壹所載），檢察官於起訴書認被告各該所犯之罪應均論
    以接續犯之一罪，容有誤會；又雖起訴書附表列有被告於97
    年9 月4 日在香港商意比有限公司消費1,838 元之紀錄，然
    查該筆金額乃附表貳編號9 之手續費，而與該筆消費金額23
    ,000元分別入帳，並非另有該筆盜刷紀錄，是本院逕將該金
    額列載於附表貳編號9 之內；被告另於97年8 月間冒用洪碧
    鴻之名義申辦中國信託商業銀行信用卡得手再持以盜刷之行
    為，業據臺灣板橋地方法院另以99年度訴字第2543號判決審
    結（見卷附該判決），雖被告所冒用之信用卡名義人均為洪
    碧鴻，但被告冒名申辦信用卡之發卡銀行有別，後續盜刷之
    行為亦與本案盜刷行為不同，自應認本案與該他案無關，本
    院自得就本案另行論罪科刑，均附此敘明。查被告前因犯違
    反職役職責軍法之罪，經國防部北部地方軍事法院以95年度
    訴字第297 號判決判處有期徒刑1 年確定，後經依法減刑而
    於96年7 月16日執行完畢，此有臺灣高等法院被告前案紀錄
    表1 份可按，其於5 年內故意再犯本件最重本刑為有期徒刑
    以上之各罪，為累犯，均應依刑法第47條第1 項之規定加重
    其刑。
四、爰審酌被告年紀尚輕、不思自食其力，竟因一時貪念，冒用
    友人洪碧鴻名義申辦信用卡並盜刷以詐得各該財物，顯然蔑
    視他人財產權，侵及相關文書信用與公正性，然犯後坦承全
    部犯行，態度尚可，惟仍未將積欠之卡債予以清償以降低其
    犯罪所生之危害，暨被告之素行、生活狀況、犯罪之動機、
    目的、手段、詐得財物金額及犯行次數多寡等一切情狀，分
    別量處如附表壹所示之刑，各諭知易科罰金之折算標準，並
    定其應執行之刑，且查被告行為後，刑法第41條迭經修正公
    布，其中98年1 月21日修正前第41條第2 項規定：「前項規
    定於數罪併罰，其應執行之刑未逾6 月者，亦適用之」；98
    年6 月10日修正公布之刑法第41條第8 項規定：「第1 項至
    第3 項規定於數罪併罰，其應執行之刑未逾6 個月者，亦適
    用之」；嗣於98年12月30日修正公布並於99年1 月1 日生效
    之修正後刑法第41條第8 項則修改為：「第1 項至第4 項及
    第7 項之規定，於數罪併罰之數罪均得易科罰金或易服社會
    勞動，其應執行之刑逾6 月者，亦適用之」。是以修正後規
    定將數罪併罰之數罪均得易科罰金，其應執行之刑逾6 月者
    ，亦得易科罰金，比較新舊法後，修正後同條第8 項規定較
    有利於被告，爰依刑法第2 條第1 項但書規定，適用修正後
    之現行刑法第41條第1 項前段、第8 項之規定，就所定應執
    行之刑諭知易科罰金之折算標準。
五、如附表壹所示被告偽簽「洪碧鴻」之署名共3 枚，均為偽造
    之署押，均應依刑法第219 條規定諭知沒收。另就上開信用
    卡簽收回執上、信用卡背面及各該被告盜刷信用卡時於簽帳
    單上所偽簽之「洪碧鴻」或「EVANYO」之署押，查永豐銀行
    信用卡控管部函覆本院稱簽收紀錄僅留存半年，故無法提供
    ，財團法人聯合信用卡處理中心（附表貳編號2 、5 ）、中
    國信託商業銀行股份有限公司（附表貳編號3 、4 、12）、
    聯邦商業銀行股份有限公司（附表貳編號6 ）、香港商台灣
    環匯亞太信用卡股份有限公司台灣分公司（附表貳編號1 、
    7 、8 、9 、10、11）分別函覆本院稱簽帳單均已逾保存期
    限而無從調閱，被告又供稱信用卡已剪斷毀棄、各該簽帳單
    收執聯業已丟棄，是依卷存客觀事證，應認該等物品均已滅
    失，故不併予諭知沒收其上之偽造署押；另被告所詐得之永
    豐銀行信用卡，各該銀行之信用卡約款均約定為發卡銀行所
    有，此為本院職務上所知之事，既非被告所有，縱係其犯罪
    所得及所用之物，亦無從諭知沒收，僅併此指明。
據上論斷，應依刑事訴訟法第273 條之1 第1 項、第299 條第1
項前段，刑法第2 條第1 項但書、第216 條、第210 條、第339
條第1 項、第55條、第51條第5 款、第47條第1 項、第41條第1
項前段、第8 項、第219 條，刑法施行法第1 條之1 第1 項、第
2 項前段，判決如主文。
本案經檢察官林彥均到庭執行職務。
中    華    民    國   100    年    6     月    30    日
                  刑事第五庭  法  官  吳勇毅
上正本證明與原本無異。
如不服本判決應於收受送達後10日內向本院提出上訴書狀，並應
敘述具體理由；其未敘述上訴理由者，應於上訴期間屆滿後20日
內向本院補提理由書（均須按他造當事人之人數附繕本）「切勿
逕送上級法院」。告訴人或被害人如對於本判決不服者，應具備
理由請求檢察官上訴，其上訴期間之計算係以檢察官收受判決正
本之日期為準。
                              書記官  游秀珠
中    華    民    國   100    年    7     月    1     日
附錄本案論罪科刑法條全文：
中華民國刑法第216條
（行使偽造變造或登載不實之文書罪）
行使第210 條至第215 條之文書者，依偽造、變造文書或登載不
實事項或使登載不實事項之規定處斷。
中華民國刑法第210條
（偽造變造私文書罪）
偽造、變造私文書，足以生損害於公眾或他人者，處5 年以下有
期徒刑。
中華民國刑法第339條
（普通詐欺罪）
意圖為自己或第三人不法之所有，以詐術使人將本人或第三人之
物交付者，處5 年以下有期徒刑、拘役或科或併科1 千元以下罰
金。
以前項方法得財產上不法之利益或使第三人得之者，亦同。
前二項之未遂犯罰之。
附表壹：被告所犯各罪及諭知沒收之署押
  ┌──┬─────┬─────┬────┬────────┐
  │編號│犯罪事實  │所犯之罪  │宣告刑  │沒收之偽造署押  │
  ├──┼─────┼─────┼────┼────────┤
  │ 1  │冒洪碧鴻名│行使偽造私│有期徒刑│信用卡申請書正卡│
  │    │義申辦信用│文書罪    │伍月    │申請人欄、利費率│
  │    │卡        │          │        │確認欄及共同行銷│
  │    │          │          │        │確認欄偽造之「洪│
  │    │          │          │        │碧鴻」署押各1 枚│
  ├──┼─────┼─────┼────┼────────┤
  │ 2  │盜刷如附表│行使偽造私│有期徒刑│（無）          │
  │    │貳編號1 之│文書罪    │肆月    │                │
  │    │消費得手  │          │        │                │
  ├──┼─────┼─────┼────┼────────┤
  │ 3  │盜刷如附表│行使偽造私│有期徒刑│（無）          │
  │    │貳編號2 之│文書罪    │肆月    │                │
  │    │消費得手  │          │        │                │
  ├──┼─────┼─────┼────┼────────┤
  │ 4  │盜刷如附表│行使偽造私│有期徒刑│（無）          │
  │    │貳編號3 之│文書罪    │肆月    │                │
  │    │消費得手  │          │        │                │
  ├──┼─────┼─────┼────┼────────┤
  │ 5  │盜刷如附表│行使偽造私│有期徒刑│（無）          │
  │    │貳編號4 之│文書罪    │肆月    │                │
  │    │消費得手  │          │        │                │
  ├──┼─────┼─────┼────┼────────┤
  │ 6  │盜刷如附表│行使偽造私│有期徒刑│（無）          │
  │    │貳編號5 之│文書罪    │肆月    │                │
  │    │消費得手  │          │        │                │
  ├──┼─────┼─────┼────┼────────┤
  │ 7  │盜刷如附表│行使偽造私│有期徒刑│（無）          │
  │    │貳編號6 之│文書罪    │肆月    │                │
  │    │消費得手  │          │        │                │
  ├──┼─────┼─────┼────┼────────┤
  │ 8  │盜刷如附表│行使偽造私│有期徒刑│（無）          │
  │    │貳編號7 、│文書罪    │伍月    │                │
  │    │8 之消費得│          │        │                │
  │    │手        │          │        │                │
  ├──┼─────┼─────┼────┼────────┤
  │ 9  │盜刷如附表│行使偽造私│有期徒刑│（無）          │
  │    │貳編號9 之│文書罪    │陸月    │                │
  │    │消費得手  │          │        │                │
  ├──┼─────┼─────┼────┼────────┤
  │ 10 │盜刷如附表│行使偽造私│有期徒刑│（無）          │
  │    │貳編號10之│文書罪    │參月    │                │
  │    │消費得手  │          │        │                │
  ├──┼─────┼─────┼────┼────────┤
  │ 11 │盜刷如附表│行使偽造私│有期徒刑│（無）          │
  │    │貳編號11之│文書罪    │參月    │                │
  │    │消費得手  │          │        │                │
  ├──┼─────┼─────┼────┼────────┤
  │ 12 │盜刷如附表│行使偽造私│有期徒刑│（無）          │
  │    │貳編號12之│文書罪    │參月    │                │
  │    │消費得手  │          │        │                │
  └──┴─────┴─────┴────┴────────┘
附表貳：永豐銀行信用卡盜刷明細
  ┌────────────────────────────┐
  │信用卡卡號：0000000000000000；持卡人姓名：洪碧鴻        │
  ├──┬──────┬─────────────┬────┤
  │編號│消費日期    │特約商店名稱              │盜刷金額│
  ├──┼──────┼─────────────┼────┤
  │ 1  │97年8 月29日│美商如新華茂股份有限公司  │ 5,500元│
  ├──┼──────┼─────────────┼────┤
  │ 2  │97年8 月30日│新光三越百貨股份有限公司  │ 3,480元│
  ├──┼──────┼─────────────┼────┤
  │ 3  │97年8 月30日│臺北金融大樓股份有限公司  │ 3,200元│
  ├──┼──────┼─────────────┼────┤
  │ 4  │97年8 月31日│GALOOP服飾店              │ 2,170元│
  ├──┼──────┼─────────────┼────┤
  │ 5  │97年8 月31日│KiKi餐廳                  │ 1,605元│
  ├──┼──────┼─────────────┼────┤
  │ 6  │97年9 月1 日│家樂福股份有限公司桂林店  │ 1,245元│
  ├──┼──────┼─────────────┼────┤
  │ 7  │97年9 月1 日│美商如新華茂股份有限公司  │ 4,990元│
  ├──┼──────┼─────────────┼────┤
  │ 8  │97年9 月1 日│美商如新華茂股份有限公司  │ 3,280元│
  ├──┼──────┼─────────────┼────┤
  │ 9  │97年9 月1 日│香港商意比有限公司臺灣分公│24,838元│
  │    │            │司（含手續費）            │        │
  ├──┼──────┼─────────────┼────┤
  │ 10 │97年9 月1 日│宜家家居南京店            │   650元│
  ├──┼──────┼─────────────┼────┤
  │ 11 │97年9 月2 日│台灣大哥大頂好店（充電器）│   399元│
  ├──┼──────┼─────────────┼────┤
  │ 12 │97年9 月4 日│億萬里特賣廣場            │   415元│
  └──┴──────┴─────────────┴────┘